最　高　行　政　法　院　裁　定
　　　　　　　　　　　　　　　　　　 96年度裁字第00770號
上　訴　人　勝達人力仲介有限公司
代　表　人　甲○○○
被 上訴 人　臺北市政府
代　表　人　乙○○
上列當事人間因就業服務法事件，上訴人對於中華民國94年12月
27日臺北高等行政法院94年度簡字第625號判決，提起上訴，本
院裁定如下：
　　主  文
上訴駁回。
上訴審訴訟費用由上訴人負擔。
　　理  由
一、按「對於適用簡易程序之裁判提起上訴或抗告，須經最高行
    政法院許可，且該許可以訴訟事件所涉及之法律見解具有原
    則性為限。」行政訴訟法第235條定有明文。所謂訴訟事件
    涉及之法律見解具有原則性，係指該事件所涉及之法律問題
    意義重大，而有加以闡釋之必要情形而言，如對於行政命令
    是否牴觸法律所為之判斷，或就同類事件所表示之法律見解
    與其他高等行政法院或本院所表示之見解互相牴觸，有由本
    院統一法律上見解或確認其見解之必要情形屬之。
二、本件上訴意旨略以：(一)按就業服務法第40條第5款規定之文
    意，係指私立就業服務機構不得巧立名目而向外勞收取規定
    標準以外之費用，而因此取得不正利益。然就本件上訴人於
    民國（下同）91年11月及92年1至同年3月自印尼籍外勞SUMI
    -NEM之薪資中每月收取保證金新台幣（下同）3,000元部分
    ：1.SUMINEM來台從事工作前，已向印尼當地仲介公司借款
    ，嗣經上訴人為其辦理來台為雇主丁順清從事工作時，該名
    勞工已同意每月從其薪資以保證金名義撥出3,000元以清償
    積欠印尼仲介公司借款，而由上訴人代收再轉付之，因此上
    訴人方於該名勞工之每月薪資中以保證金名義扣除3,000元
    ，再連同上訴人應支付予印尼仲介公司之費用一併匯款予印
    尼仲介公司，因此上訴人並未自此筆保證金取得任何利益。
    2.上開條文僅規定仲介業者本身不得直接向外勞收受規定標
    準以外之費用，因此上訴人為外勞及國外仲介公司代收轉付
    之行為自不在法條限制之範圍。3.再者，印尼勞工第一年每
    月3,000元保證金，本係印尼勞工每月所應固定繳納，而其
    繳納方式前均係由台灣仲介公司代扣3,000元之保證金，嗣
    再交予國外仲介公司，且於91年8月14日行政院勞工委員會
    以勞職外字第0910205346號函表明，就該筆費用由勞工自行
    依該國規定匯款，我國雇主及人力仲介公司無義務再介入或
    代匯該項儲蓄金，是以，行政院勞工委員會亦承認印尼勞工
    於第1年每月均應繳納3,000元保證金，該筆保證金並非人力
    仲介公司以巧立名目之方式收取規定標準以外之費用，祇是
    該會表明各仲介公司無代為處理之義務。綜上，原判決無視
    於就業服務法第40條第5款之立法意旨在於禁止仲介業者巧
    立名目取得不正當利益，及上訴人未取得任何不正當利益，
    逕認上訴人違反就業服務法第40條第5款規定，原判決有判
    決不適用法規或適用不當之違法。且本訴訟涉及就業服務法
    第40條第5款之構成要件適用範圍及解釋問題，為確保裁判
    一致性有准予上訴之必要。(二)另就行政院勞工委員會於91年
    12月26日以勞職外字第0910208011號公告之公告事項五之(四)
    私立就業服務機構不得向外國人收取或代收本收費標準表以
    外之費用部分：按就業服務法第35條第3項規定授權行政院
    勞工委員會得制定就業服務業務之收費項目及金額，嗣後該
    會並依此制定「私立就業服務機構就業服務收費標準表」。
    此授權條文中並未授權行政院勞工委員會得以行政命令，就
    「是否得向外國人代收收費標準表以外之費用」予以設立規
    範，惟行政院勞工委員會卻於其所制定之「私立就業服務機
    構就業服務收費標準表」中，逾越授權之範圍而規定「私立
    就業服務機構不得向外國人代收本收費標準表以外之費用」
    。依司法院釋字第423號解釋理由書之意旨，該規定與法律
    保留原則相違背，且增加法律所無之限制，自不得加以適用
    。然原審法院曲解法律而認該授權命令並無違授權明確性原
    則，此時為求統一法律見解並確保判決一致性，自有准許上
    訴之必要。為此請求廢棄原判決，發回原審法院等語。
三、本院查：（一）按「私立就業服務機構經營前項就業服務業
    務得收取費用；其收費項目及金額，由中央主管機關定之。
    」、「私立就業服務機構及其從業人員從事就業服務業務，
    不得有下列情事：一、．．．五、要求、期約或收受規定標
    準以外之費用，或其他不正利益。．．．」、「違反第40條
    第5款規定者，按其要求、期約或收受超過規定標準之費用
    或其他不正利益相當之金額，處10倍至20倍罰鍰。」分別為
    就業服務法第35條第2項、第40條第5款及第66條第1項所明
    定。次按「本標準表依就業服務法第35條第2項規定訂定之
    」、「私立就業服務機構不得向外國人收取或代收本收費標
    準表以外之費用」為行為時行政院勞工委員會91年12月26日
    勞職外字第0910208011號公告之『修正私立就業服務機構就
    業服務收費標準表』公告事項五之(四)所規定。上開收費標準
    表核與就業服務法第35條第2項之授權及同法第40條第5款之
    規範意旨相符，未逾越法律規定，自可適用。（二）原審係
    以：上訴人為雇主丁順清及印尼籍外勞SUMINEM辦理就業服
    務業務，於91年11月及92年1月至同年3月止共計4個月，自
    SUMINEM之薪資中以保證金名義收受規定標準以外之費用，
    合計12,000元，此有上訴人94年1月14日說明函、外籍勞工
    業務檢查表、外籍勞工費用調查表、外勞每月薪資明細表及
    外勞SUMI-NEM收受退還保證金之證明書附原處分卷可稽；又
    行政院勞工委員會於91年10月7日勞職外字第0910205963號
    函文業以「主旨：本會重申各人力仲介公司應確實遵守法令
    規定收費及掣給收據，以免觸法，請查照並轉知所屬知照．
    ．．。三、．．．（九）關於印尼勞工第1年每月3,000元保
    證金乙節，本會已於91年8月14日勞職外字第0910205346號
    函請各仲介公會，略以：該項費用由勞工自行依該國規定匯
    款，我國雇主及人力仲介公司無義務再介入或代匯該項儲蓄
    金。另駐臺北印尼經濟貿易代表處91年8月20日083/TU/KDEI
    /Ⅷ/2002函稱，已註銷原切結書有關臺灣仲介公司代扣3,00
    0元儲蓄金之規定。故請各仲介公司勿再要求雇主代扣該款
    費用．．．。」上開函釋僅係重申我國雇主及人力仲介公司
    毋再介入或代匯上開保證金，並須依法令規定收費及掣給收
    據，並非上訴人行為時法令不禁止或不處罰代收收費標準表
    以外費用之行為，上訴人違反就業服務法第40條第5款規定
    之事證明確，被上訴人乃依同法第66條第1項規定，以94年4
    月8日府勞二字第09413387200號罰鍰處分書，處收受規定標
    準以外之費用之10倍罰鍰120,000元，上訴人不服，提起上
    訴，經核原判決認事用法，並無不合，亦無違背法令，上訴
    狀所陳各節，均屬其主觀對法律見解之歧異，並無所涉及法
    律見解具有原則性，而需由本院加以闡釋之必要，揆諸首揭
    規定及說明，本件上訴，不應許可，其上訴難謂合法，應予
    駁回。
四、依行政訴訟法第249條第1項前段、第104條、民事訴訟法第
    95條、第78條，裁定如主文。
中　　華　　民　　國　　96　　年　　4　　 月　　13　　日
                  第五庭審判長法  官　林　茂　權
                              法  官  劉  介  中
                              法  官  鄭　小  康
                              法  官  鄭　忠　仁
                              法  官　黃　本　仁
以  上  正  本  證  明  與  原  本  無  異
中　　華　　民　　國　　96　　年　　4　　 月　　13　　日
　　　　　　　　　　　　　　　書記官　彭　秀　玲
